臺灣板橋地方法院民事判決               99年度婚字第995號
原      告  江魏美蘭
訴訟代理人  陳福寧律師
被      告  江萬益
訴訟代理人  李長彥律師
複代理人    黃柏承律師
複代理人    李裕洋
上列當事人間請求離婚等事件，本院於中華民國100 年9 月20日
言詞辯論終結，判決如下：
    主    文
准原告與被告離婚。
被告應給付原告新台幣貳佰肆拾捌萬捌仟伍佰壹拾壹元。
原告其餘之訴駁回。
訴訟費用由被告負擔百分之三十五，餘由原告負擔。
    事實及理由
壹、原告主張：
一、請求離婚部分：兩造於民國69年11月5 日結婚，育有一子一
    女，均已成年，兩造婚後相處和睦、甜蜜，詎料不久被告性
    情丕變，動輒毆打原告及子女，甚且經常想致原告於死，用
    毛巾沾水摀住原告口鼻、不令呼吸或對原告拳打腳踢或用枕
    頭摀住原告頭部、用繩子或以布條勒住原告脖子或用高爾夫
    球桿毆打身體、以鐵鎚腳部等。原告囿於嫁夫從夫傳統觀念
    不忍仳離，以及子女年紀尚小，恐娘家遭受波及等因素，只
    得一再隱忍，惟10餘年來情況未見改善，遭受毆打、恫嚇次
    數難以細數，被毆傷後有去驗傷者，即有90年5月28日、90
    年12月27日、91年9月21日、99年8月14日等四次。被告對於
    原告慣行性之毆打，屬於身體、精神之虐待，已達不堪同居
    之地步。多年來原告大多生活在緊張、畏怖心理狀態之下，
    婚姻毫無幸福與期待可言，亦屬婚姻已有難以維持之狀態。
二、請求贍養費部分：按夫妻無過失之一方，因判決離婚而陷於
    生活困難者，他方縱無過失，亦應給與相當之贍養費，民法
    第1057條定有明文。所謂因判決離婚而陷於生活困難者，係
    指請求人因離婚而全部或一部不能自給，不管不能自給是由
    於健康狀況不佳、年齡太小或太老，技能不足或其他原因，
    均可請求贍養費。而贍養費給與義務為夫妻之扶養義務之延
    長。原告長期受被告之暴力及虐待，原告無法忍受身心之創
    痛而請求判決離婚，原告係無過失之一方。另原告48年出生
    ，迄今已52歲，近又景氣不好，就業困難，離婚後陷於生活
    困難，故而，原告自得請求被告給付贍養費新台幣（以下同
    ）105 萬元。
三、夫妻剩餘財產分配部分﹕
(一)原告名下財產﹕
１、新北市○○區○○路929巷7弄26號3樓房地，經永大不動產
    估價事務所鑑估總價582萬元。
２、原告樹林三多郵局99年8月26日存款餘額1萬0504元。
３、臺灣中小企業銀行綜合存款99年8月26日存款餘額149元。
４、車牌8492KQ自用小客車，折舊後價值約20萬元。
(二)被告名下財產﹕
１、被告新莊龍鳳郵局99年8月26日存款餘額62萬4121元。
２、被告新莊龍鳳郵局99年8 月26日定期存款五筆共1260萬元。
(三)兩造均無債務，故兩造財產合計1925萬4774元。但原告所有
    新莊區○○路929巷7弄26號3樓之不動產為原告之特有財產
    ，依法不屬婚後財產，應予扣除582萬元。故剩餘財產應為
    1343萬4774元（計算式：00000000元00000000元）。平均
    分配為671萬7387元。
(四)但原告僅有21萬0653元（計算式：10504＋149＋200000），
    故被告應給付原告650萬6734元（計算式：00000000000000
    ）。
(五)按妝為妻之特有財產，故離婚之婦，無論其離婚由何原因，
    自應聽其攜去。又妻以受贈之金錢購買之不動產，僅受贈物
    之狀態有變更，該不動產為妻之特有財產或原告財產，最高
    法院19年上字第937 號、75年台上字第1840號分別著有判例
    。本件系爭房地新北市○○區○○路929巷7弄26號3樓房屋
    ，係原告之父親魏水祥於原告與被告訂婚時，被告給原告之
    聘金66萬元，原告父親魏水祥收受後再交給被告父親，並聲
    明係要給原告付婚後買房子用。另原告婚前存錢買金子，變
    賣計27萬元，加上原告存款20萬元，原告父親再添3萬元，
    合計50萬元，交付給被告，交付時亦告知被告係要給原告買
    房子之用。故依法不應列入分配之財產。
(六)原告於99年12月28日言詞辯論期日到庭供述稱﹕「原告新北
    市○○區○○路929 巷7 弄26號3 樓房屋及土地、樹林三多
    郵局存款504元、臺灣中小企業銀行迴龍分行667元，我們主
    張房子價值約1000萬元，房子是婚後所買，其中16萬元是小
    聘、50萬元是大聘，我父母親收起來後再交給被告父母親，
    言明作為原告買房子用，這筆錢是我父母親贈與的，另外，
    我出售婚前的金飾共27萬元，我婚前的存款約20萬元，我父
    母親再給3萬元，湊成50萬元，由我父親交給被告，言明作
    為原告買房子用，其中47萬元是我婚前財產，3萬元是我父
    母親贈與。」證人魏水祥供證稱﹕「兩造訂婚時，我們有收
    聘金，其中16萬元是小聘、50萬元是大聘，我夫妻收起來後
    再交給被告父親，有講明作為原告買房子用，另外，原告有
    賣婚前的金飾共27萬元，她婚前的存款約20萬元，我再給3
    萬元，湊成50萬元，由我交給被告，也是言明作為原告買房
    子用。」此為當事人於本件之自己陳述之事實，及證人之證
    述。本件訴訟代理人於本件或另案即鈞院99年度訴字第2084
    號中之陳述，若有與本案之當事人陳述不符合者，應屬有誤
    ，特予聲明撤銷，並更正以當事人之陳述為準。
(七)倘鈞院不採信，則原告主張該不動產為被告父親贈與者，依
    法亦不得列入分配財產。特再說明如下﹕
１、本件系爭房屋因係被告之父親贈與，並於77年9月9日（按應
    係77年9月7日之誤）辦妥所有權移轉登記。依74年6月3日修
    正公佈之民法第1013條第3款規定，妻所受之贈與物，經贈
    與人聲明為其特有財產者，為妻之特有財產。
２、91年6 月4 日增訂民法親屬編施行法第6 條之2 ……中華民
    國91年民法親屬編修正前適用聯合財產制之夫妻，其特有財
    產或結婚時之原有財產，於修正實行後視為妻之婚前財產。
３、民法第1030條之1 規定，法定財產制關係消滅時，夫或妻現
    存之婚後財產，……如有剩餘，其雙方剩餘財產之差額，應
    平均分配。
４、故而，列入分配財產者僅為婚後財產，不包括婚前財產。本
    件系爭房屋既屬婚前財產，自不列入分配財產。
(八)按慰撫金乃非財產上之損害賠償，具一身專屬性，其取得與
    婚姻貢獻及協力無關，縱為婚後取得，亦非屬剩餘財產分配
    之對象。又為使第1 項但書規定體制明晰，爰將其與繼承或
    其他無償取得之財產分管併列為除外規定，有民法第1030條
    之1之立法理由說明在案。據此立法理由可知，剩餘財產分
    配請求權之分配財產，需其取得與婚姻貢獻及協力有關者始
    可：
１、民法第1030條之1 第1 項但書規定「因其他無償取得之財產
    」不在此限。並未限制原告公公之贈與需除外，故而，原告
    公公之贈與，仍係屬「因其他無償取得之財產」。
２、稱贈與者，謂當事人約定，一方以自己之財產無償給他方，
    他方允受之契約，民法第406 條定有明文。本件系爭房地為
    原告公公贈與，贈與本是無償取得，若謂原告取得系爭財產
    ，與婚姻貢獻及協力有關，變成有對價關係，顯與贈與之無
    償取得性質不合。
３、假設謂公公之贈與，係附有維持婚姻關係之負擔。但查，本
    件原告公公贈與時，並未有任何證據證明上開贈與係附有負
    擔者。縱然假設贈與係附有負擔，受贈人並未不履行其負擔
    （按離婚係不可歸責於原告之原因），贈與人迄今仍未撤銷
    贈與，故而，該系爭房地係原告無償取得，自不得列入分配
    財產。
四、對被告抗辯所為陳述：
(一)被告於100 年4 月27日所提出陳報狀稱﹕「被告之父親於76
    年間出賣自己名下之土地得款約新台幣2 千多萬，並分給被
    告及訴外人江萬枝、江清萬（二人均為被告之哥哥）三人，
    每人得款380 萬元，而被告將其中130 萬元購買新北市○○
    區○○路929 巷7 弄26號3 樓之房屋，剩餘250 萬元則定存
    至上開帳戶中」云云。惟查﹕
１、本件被告所有龜山鄉農會735 帳號，77年3 月30日新開戶存
    款之金額為280 萬元，與250 萬元並不相符。
２、被告於77年3 月30日開戶後，曾於77年4 月27日提出95萬元
    。但該95萬元於同年8 月30日回存95萬2200元，有多出2200
    元，可推論提出95萬元是作定存，2200元是定存利息。
３、被告於77年8 月31日提出250 萬元，至78年1 月11日回存25
    8萬5000元，其情況亦與上筆款項流動相同，是作定存。
４、而本件系爭房屋移轉登記是77年9月9日（按應係77年9月7日
    之誤），顯然被告未以龜山鄉農會之活期存款，提出用以付
    購買房屋之款項。且77年3月30日開戶時尚未買系爭房屋，
    焉可能有如被告所言將「其中130萬元」購買房屋，剩餘250
    萬定存之情事。被告所辯不足採信。
(二)被告於100 年5 月24日言詞辯論期日稱「訂婚時小聘6 萬元
    ，大聘12萬元，岳父全部沒收，也沒有嫁妝……」云云：
１、被告所稱小聘6 萬元，大聘12萬元不實在。事實上，兩造訂
    婚時，小聘16萬元，大聘是50萬元。有訂婚當時之照片在卷
    可稽。照片上之鈔票，交給被告父親者為厚厚兩疊，焉可能
    是18萬元而已。
２、被告又稱訂婚時小聘、大聘岳父全部沒收，也沒有嫁妝，此
    與原告父親魏水祥稱﹕兩造訂婚時，我們有收聘金，……我
    夫妻收起來後再交給被告父親等語，亦不相符。事實上，岳
    父並非沒收聘金，而是收起聘金後再交給被告父親，並非沒
    收。被告係將原告父親收起聘金後，再交給被告父親囑咐作
    為原告購屋用之行為，解讀為沒收聘金，應有誤會。
３、被告稱原告沒有嫁妝也是不對，原告父親收起聘禮，後再交
    給被告父親，作為原告將來購買房子（即以收取之聘金作為
    嫁妝）之用，此66萬元即為嫁妝。
４、原告父親給女兒之嫁妝，除上開收取之聘金66萬元外，尚有
    原告自己之婚前金飾變賣27萬元，存款20萬元，父親給的3
    萬元，共50萬元，總計嫁妝為116 萬元。
５、昔日及當今嫁女兒倒貼者多的是。女方家長所為為何？就是
    要女兒到夫家，能有立錐之地，不被夫家欺負，不被看輕。
    俗話說「花要插，要插頭前」，所以原告父親才會在訂婚時
    先將錢交給被告父親，言明作為原告將來購屋之用，以搏取
    被告、被告父母（親家）之歡心，及將來善待原告。但就現
    在之結果觀之，似乎事與願違。
６、原告父親交給被告之50萬元，從照片中看亦是厚厚兩疊，其
    照片背景亦是訂婚日，被告辯稱沒有收到云云，不足採信。
(三)被告提出新北市○○區○○路929 巷43號房屋係陳永來賣給
    江一峰，用以證明系爭房屋也是向陳永來購買云云。經查，
    系爭房屋為929 巷7 弄26號，與929 巷43號雖屬同巷，但門
    牌不同，無法以該出賣人證明本件之出賣人，故而，被告所
    提之證據，仍不足證明系向陳永來買的。被證八之銀行存款
    ，於起訴時已不存在，依民法第1030條之第1 項但書之規定
    ，並非夫妻現存之財產，不能列入分配財產。
(四)證人江清萬100 年7 月26日證稱﹕「當事我父親賣土地，每
    個兄弟分380 萬元，我弟弟江萬益拿去買房子，那是我爸爸
    的錢去買的」云云。已與其後供稱﹕「賣土地的錢還在我父
    親身上，有說要分給四個兄弟，每人大約各300 萬元，爸爸
    帶江萬益一起去買房子的」不符。亦與被告自己供稱﹕「那
    時我爸爸賣土地，分給每個兄弟380 萬元，但錢還在爸爸那
    裡，我們沒有實際拿到錢……」不符。證人江清萬之證詞，
    有偏頗被告，不足採信。證人李玫均附合被告之抗辯稱，約
    定大聘12萬元，小聘6 萬元之詞，與卷證內訂婚照片所示之
    大疊金錢可以看出來，大小聘合計金額不只18萬元，足證李
    玫均之證詞不可信。
五、綜上，被告對原告所為已達不堪同居虐待之程度，且兩造之
    感情已生破綻而難以維持。為此依據民法第1052條第1 項第
    3 款及第2 項規定的事由請求離婚，只要其中之一有理由，
    即請求選擇加以判決離婚，及依同法第1057條、第1030條之
    1 之規定，提起本件訴訟。並聲明：（一）准原告與被告離
    婚。（二）被告應給付原告贍養費105 萬元。（三）被告應
    給付原告660萬6734 元。
貳、被告部分：
一、有關離婚部分：
(一)原告起訴書所載：「…詎料被告性情丕變，動輒毆打原告及
    子女，甚且經常想致原告於死（諸如：用毛巾沾水摀住原告
    口鼻、不令呼吸或對原告拳打腳踢或用枕頭摀住原告頭部、
    用繩子或以布條勒住原告脖子或用高爾夫球桿毆打身體、以
    鐵鎚腳部等）…」等語云云，僅為原告一方說詞，被告並無
    前述傷害行為，且衡諸一般經驗法則，其手段如此兇狠，為
    何原告不願立即求救，卻能忍受長達9年之久。再者，倘原
    告所述之事實屬實，其鄰居應可明顯聽到兩造之爭吵聲，然
    鄰居稱平時並未聽到任何聲響，故原告所述之事實，顯屬虛
    構。
(二)原告又指稱被告於99年8 月13日要求原告向兩造之子江宇恩
    索錢，原告未依被告指示行動，兩造發生爭執等語。事實上
    兩造爭執之原因在於，原告夥同訴外人林文斌，向兩造之子
    江宇恩騙取60萬元，該事件業經兩造之子提起刑事告訴，被
    告念及該筆金錢是兩造之子未來作為結婚用途，竟遭原告夥
    同外人共同騙取，被告向原告質問事情來由，原告卻無法交
    代，被告因此憤而離家出走，並無毆打原告之情事。
(三)兩造於69年11月5 日結婚，被告於70年入伍服役，原告當時
    並無工作，被告為照顧妻子生活，乃將每月當兵月俸扣除交
    通費用後全數交予原告作為家用，可知被告辛勞養家，全心
    投入與配偶維持婚姻生活，其有鄰居可佐證之。據上所述，
    被告依舊深愛原告，有情書一紙可證，願與原告繼續維持婚
    姻關係，希冀原告肯化解誤會，與被告重新生活。
(四)證人江芯凌證稱：「爸爸會拿皮帶、塑膠管、鐵管打媽媽，
    有一次他在房間裡面打媽媽，媽媽在裡面喊救命，門是鎖起
    來，我的房間在他們房間對面，我撞開門，我看到爸爸坐在
    媽媽身上，用枕頭悶住媽媽的頭，是用力壓住，我去把爸爸
    推開。…」等語云云，被告所為手段如此兇狠，衡諸經驗法
    則，該等行為應會製造巨大聲響，然為何兩造住處之鄰居，
    卻無聽到任何爭吵聲，故證人江芯凌之證詞，應不可採信。
(五)原告主張被告用高爾夫球桿毆打原告全身，還抓原告頭髮撞
    牆，同時用濕毛巾、摀住原告口鼻欲置原告於死，其手段如
    此兇殘，應會製造出巨大之聲響，然據證人黃見英及張本(
    兩造之鄰居) ，均證稱「沒有看過或聽過兩造夫妻吵架」，
    且證人即兩造之子江宇恩亦證稱「沒有看過爸爸打媽媽」，
    可證被告並無毆打原告之事實。
(六)關於原告提出之兩造之女江芯凌就讀海山高工受「心理輔導
    」紀錄資料，證明原告及江芯凌確有受被告長期施暴之事實
    ；惟該心理輔導紀錄資料上並無輔導老師之簽章，且於99年
    11月3日言詞辯論程序中，原告訴訟代理人稱所提出之輔導
    紀錄資料是學校密封，仍未開閱，然經閱卷時，卻發現輔導
    資料上蓋有原告訴訟代理人之印章；況且經詳閱內容後，發
    現江芯凌向輔導老師陳述被告對原告施暴之事實時，其輔導
    老師認為江芯凌「臉上還是帶著笑容，似乎在陳述一件客觀
    的事實，而非自我的經驗」等語，再者，江芯凌所述之事實
    與江宇恩於言詞辯論程序中之證詞均有所出入，故否認其紀
    錄資料之真實性。
(七)依證人江芯凌之證稱被告毆打原告之頻率「比較嚴重的就是
    1 年2 、3 次」，然原告無法就此受傷結果提出具體之診斷
    證明，並稱「我沒有去驗傷，我都在家休息，我也怕家人傷
    心」等語云云，可證原告受輕傷時會去醫院驗傷，然受比較
    嚴重之傷勢時卻不去醫院驗傷，其情悖離常理，故據上所述
    ，原告主張之事實係子虛烏有。
(八)按婚姻應以誠摯相愛為基礎，由夫妻經營幸福美滿之共同生
    活，非有足以破壞共同生活或難以維持婚姻之重大事由，夫
    妻之一方不得依民法第1052條第2 項規定請求離婚。又民法
    第1052條第2 項規定「有前項以外之重大事由，難以維持婚
    姻者，夫妻之一方得請求離婚。但其事由應由夫妻之一方負
    責者，僅他方得請求離婚」，其但書部分參照修正理由說明
    ，係為求公允始增設該但書之規定，故難以維持婚姻之重大
    事由，夫妻雙方均須負責時，應比較衡量雙方之有責程度，
    僅責任較輕之一方，得向責任較重之他方請求離婚，如雙方
    之有責程度相同，則雙方均得請求離婚，始符公平，有最高
    法院88年度台上字第1515號判決可參。查證人黃見英證稱：
    「我看他們一起進出，應該是很好吧。」而證人張本亦證稱
    ：「有幾次看到他們坐車，帶來帶去。」可知兩造之鄰居均
    認為兩造婚姻生活良好，再者，被告經常與原告共同出遊，
    並拍照留念，從出遊照片中更可證明兩造感情甚篤，故並非
    有足以破壞共同生活或難以維持婚姻之重大事由。
二、有關贍養費用部分：
(一)按夫妻無過失之一方，因判決離婚而陷於生活困難者，他方
    縱無過失，亦應給與相當之贍養費，民法第1057條定有明文
    。依該條之規定，限於夫妻無過失之一方，因判決離婚而陷
    於生活困難者，始得適用（最高法院28年上字第487 號判例
    參照）。所謂因判決離婚而陷於生活困難，以夫妻之一方因
    判決離婚不能維持生活而陷於生活困難，非以其有無謀生能
    力為衡量之唯一標準。
(二)惟被告至今仍深愛原告，且依證人黃見英及張本之證詞，均
    證稱兩造感情良好，未有任何如原告所述爭吵之情，而兩造
    亦有共同出遊之照片，可知兩造感情甚篤，並無有任何無法
    繼續維持婚姻共同生活之情，故原告主張被告已符合判決離
    婚之事由，依法得請求贍養費用，不應准許。
(三)再者，退步言之，縱認定原告得請求贍養費用，然判決離婚
    之原因如果由夫構成，則夫應就其妻所受損害予以賠償，或
    並給與贍養費，至其給與額數，則應斟酌其妻之身分、年齡
    及自營生計之能力與生活程度，並其夫之財力如何而定( 最
    高法院19年度上字第36號判例意旨參照) 。查被告名下無任
    何財產，已如前述，且目前因失業而無工作收入，故對於原
    告主張被告應負擔贍養費用105萬元，其數額顯屬過高。
三、有關夫妻分配剩餘財產部分：
(一)原告主張被告應給付兩造剩餘財產之二分之一，顯無理由，
    被告並無如原告所述之施暴行為，且被告平日對家庭疼愛照
    顧有加，並不想與原告離婚，應認原告請求離婚顯無理由，
    故原告依法不得請求剩餘財產分配。
(二)座落新北市○○區○○段頂埤角小段0000-0000 地號及其地
    上建物同地段00000-000建號（門牌號碼為新北市○○區○
    ○路929巷7弄26號3樓）之土地房屋，係被告以父親贈予之
    380萬元中之130萬元於77年9月7日購入，並借名登記於原告
    名下，應屬被告所有，而非原告所有，不應納入夫妻剩餘財
    產：
１、系爭房屋係由被告之父親江求向訴外人陳永來購買，並非如
    原告所述係向建設公司購買。
２、被告父親於76年12月25日出售名下土地，得款約2000餘萬元
    ，並分給被告及訴外人江萬枝、江清萬（二人均為被告之哥
    哥）三人，每人得款380 萬元，被告將其中130 萬元購入系
    爭房地，剩餘250 萬元存入龜山鄉農會存款。至龜山鄉農會
    存款帳戶紀錄被告開戶時存入280 萬元，差額30萬元部分，
    因時間久遠，被告印象係同一時間被告居間仲介系爭土地後
    方之二筆土地所有人黃德榮與年籍姓名不詳之楊先生（被告
    僅記得其子姓名楊寶山）出售其土地予被告父親上開土地買
    受人之仲介所得。
３、被告與原告為夫妻關係，因原告雖囿於際遇，謀事困難、長
    期待業，無力維持自己之生活或購置任何不動產，被告為使
    原告感覺生活受到照護保障，故將名下前揭房地以借名登記
    之方式登記為原告所有，然系爭房地之使用、管理、收益等
    權限甚而相關稅款之繳納迄今概由被告負擔，此有房屋稅及
    地價稅繳款單可資佐證。實則，原告僅係受被告委任而出名
    登記為系爭房地之形式上所有人，被告才是系爭房地之實際
    所有人。有關借名登記之事實，有證人江清萬100年7月26日
    之證詞可稽；另參以77年9月15日被告胞兄江明和向陳永來
    購買新北市○○區○○路929巷43號1、2樓房屋，亦登記予
    其子江一峰；以及系爭房地之房屋稅、地價稅等，均係被告
    繳納等情觀之。均足證被告主張於77年9月7日購入系爭房地
    ，而借名登記予原告之事實為真。
４、縱認被告非系爭房地之所有權人，然系爭房地係於77年購入
    ，屬兩造婚姻關係存續中所取得之財產，故應可納入剩餘財
    產分配之範圍，併此陳明。
５、原告雖稱系爭房地係其以聘金66萬元購入等語，惟查：
(１)被告否認聘金66萬元，原告自應舉證以實其說。
(２)聘金僅有大聘12萬元，小聘6 萬元，此有證人李玫均之證詞
    可證。原告雖稱與卷內訂婚照片所示鈔票厚度未合，然其既
    不能舉證照片所示鈔票之面額，亦未實際實驗拍照或聲請送
    鑑定以為證明，自不能以其空口所述而信其為真。
(３)再者，66萬元於69年之際，足以購買兩幢房屋，聘金之大，
    縱於現代之豪門婚姻，亦為鮮見，其主張聘金66萬元，顯與
    常情未符。
(４)退步言，縱聘金高達66萬元，惟原告稱被告有收回該聘金，
    原告亦應舉證之。
(５)再退步言，縱被告有收回該66萬元聘金，然亦屬被告所有之
    財產，簡言之，被告交付66萬元聘金予原告父母，然其拒收
    ，則贈與契約或因意思表示不合致而未成立生效，或因未為
    交付而與要物契約不符而未生效，其所有權自仍為被告所有
    。至原告稱其父母表示日後用作兩人買房之用，恰恰可證明
    其未收受該66萬元，且此語僅係期待用語，並無任何法律效
    力。
(６)兩造係於69年11月15日結婚，距購屋之日長達8 年，縱有所
    謂66萬元聘金，亦與系爭房屋無關聯。反之，被告父親係於
    76年12月25日出售名下土地，時間吻合，且金額充裕。
(三)被告上開之定存帳戶（帳號：00-000000-0 ），係於77年3
    月30日開戶，而當時被告之父親於76年間出賣自己名下之土
    地得款約2千多萬元，並分給被告及被告之兄江萬枝、江清
    萬三人，每人得款380 萬元，被告將其中130 萬元購買新北
    市○○區○○路929 巷7 弄26號3 樓之房屋，剩餘250 萬元
    則定存至上開帳戶中，故被告存款中之250 萬元係屬被告父
    親無償贈與，不應列入分配。並聲明：原告之訴駁回。
參、本院協議簡化整理兩造本件事實上及法律上之爭點如下：
一、兩造所不爭執之事項：
(一)兩造於69年11月5日結婚，現婚姻關係存續中。
(二)育有二名子女江宇恩、江芯淩，均已成年。
(三)原告婚後取得現存財產：
１、新北市○○區○○路929巷7弄26號3樓房屋（建號：新北市
    ○○區○○段頂埤角小段第1000號），鑑定價格129 萬元。
２、基地：新北市○○區○○段頂埤角小段第115之20地號，扣
    除土地增值稅後，鑑定價格為424萬5928元。
３、新北市樹林三多郵局存款1萬0504元。
４、臺灣企銀迴龍分行存款667元。
５、國瑞汽車（38942-KQ），兩造同意以20萬元計算。
(四)被告婚後取得現存財產：
    新北市新莊區龍鳳郵局存款1322萬4121元。
(五)兩造別無婚後債務。
二、兩造所爭執之事項：
(一)原告主張遭受被告多次暴力毆打，受有不堪同居之虐待，被
    告否認。
(二)原告主張兩造感情破裂已達難以維持婚姻之重大事由，被告
    否認。
(三)原告主張新北市○○區○○路929巷7弄26號3樓房屋（建號
    ：新北市○○區○○段頂埤角小段第1000號），及新北市○
    ○區○○段頂埤角小段第115之20地號之土地，係原告父母
    親無償贈與之金錢及原告婚前所有之金錢買受，縱或不然，
    亦為被告父親所贈與，屬原告之特有財產，不應列入分配。
    被告否認，應該列入分配，該房地是以被告父親贈與之金錢
    所購買，借名登記原告名下。
(四)原告主張訂婚時原告父親有退還小聘16萬元、大聘50萬元，
    合計66萬元予被告父親，另交付50萬元予被告，均言作為購
    屋之用。被告否認，聘金係小聘6萬元，大聘12萬元，有退
    還但沒有表示要購買房子之用，原告父親並無交付50萬元給
    被告。
(五)原告主張因判決離婚而陷於生活困難，被告應給予相當的贍
    養費。被告不同意。
(六)被告主張前開存款中之250 萬元係屬被告父親無償贈與，故
    不應列入分配。原告主張該農會帳號在85年5 月10日結清，
    結清時存款多少、流向何處並不清楚，不能證明龍鳳郵局存
    款中250 萬元是被告父親所贈與。
肆、關於離婚部分：
一、兩造於69年11月5日結婚，育有一子一女，均已成年，現兩
    造婚姻關係存續中，有原告提出之戶籍謄本為證。又原告主
    張兩造婚後原本和睦、甜蜜，詎料不久被告性情丕變，動輒
    毆打原告及子女，甚且經常想致原告於死，用毛巾沾水摀住
    原告口鼻、不令呼吸或對原告拳打腳踢或用枕頭摀住原告頭
    部、用繩子或以布條勒住原告脖子或用高爾夫球桿毆打身體
    、以鐵鎚腳部等，被告對於原告慣行性之毆打，已達不堪同
    居虐待之程度，且兩造婚姻已生破綻而有難以維持之重大事
    由。被告否認其情，並以前詞置辯。本院查：
(一)被告曾對原告實施家庭暴力行為，經本院於99年10月4日核
    發99年度家護字第1439號民事通常保護令在案，據該保護令
    所載家暴事實略以：兩造係夫妻，被告前曾多次對原告實施
    家庭暴力，於90年5月28日，被告出手毆打原告，致原告受
    有上唇、右頸、左前臂全身多處受傷；於90年12月27日，被
    告出手毆打原告，致原告受有後側頭皮瘀腫傷、左側臉頰紅
    腫傷、右側臉頰紅腫傷之傷害；於91年9月23日，被告出手
    毆打原告，致原告受有左右側頭皮、右臉頰挫傷、左臉頰耳
    下、右前臂挫傷、左手背瘀傷、右頸淺挫傷、右上臂挫傷瘀
    青等多處瘀挫傷。最近因兩造之子江宇恩欲為女友租屋而向
    原告索錢，原告提供2萬5000元給兒子江宇恩，詎兒子江宇
    恩未實際租屋，被告於99年8月13日21時許，在新北市○○
    區○○路929巷7弄26號3樓住處，要求原告必須向兒子江宇
    恩索回金錢，原告未依被告指示行動，兩造發生爭執，被告
    出手毆打原告，又以報紙捲成棒狀敲打原告頭部，復以繩索
    勒原告頸部，致原告受有頭部創傷、臉部及頸部多處瘀傷、
    上肢及雙大腿多處瘀傷挫傷之傷害，已發生家庭暴力事件，
    原告有繼續遭受被告實施不法侵害之虞，為此依家庭暴力防
    治法第14條第1項之規定，核發禁止被告對原告不法侵害、
    騷擾及被告應完成認知教育輔導48小時之民事通常保護令。
    此有本院99年度家護字第1439號民事通常保護令影本1件附
    卷可證。
(二)證人即兩造之女江芯淩本院審理中證稱：「（爸爸和媽媽感
    情如何？）以前他們感情還好，我爸爸比較疼我，他不會動
    我，但他會打我媽媽和哥哥，在我國中時即87年左右，他對
    誰都會打。」「（你看過爸爸打媽媽很多次嗎？）我看過爸
    爸打媽媽很多次，大大小小加起來沒有辦法計算。」「（你
    印象中，爸爸打媽媽的方式有哪些？）爸爸會拿皮帶、塑膠
    管、鐵管打媽媽，有一次他在房間裡面打媽媽，媽媽在裡面
    喊救命，門是鎖起來，我的房間在他們房間對面，我撞開門
    ，我看到爸爸坐在媽媽身上，用枕頭悶住媽媽的頭，是用力
    壓住，我去把爸爸推開。爸爸打人一定打頭，有一次媽媽被
    打到昏倒在地上，我叫媽媽醒來，媽媽醒來問我發生什麼事
    ，好像她幾分鐘的記憶沒了，手段很兇狠。」「（你有無看
    過爸爸對媽媽拳打腳踢？）會。」「（你有無看過爸爸用繩
    子、布條勒住媽媽脖子？）我有看過爸爸用毛巾、布條勒住
    媽媽脖子。」「（你有無看過爸爸用高爾夫球桿、鐵鎚打媽
    媽？）有一次媽媽的腳拇指指甲內流血瘀青，媽媽說爸爸用
    鐵鎚敲打她的腳。」「（99年8月13日晚上9時在住處，當時
    經過情形？）那時我不在家，爸爸叫媽媽打電話給江宇恩回
    家講，媽媽假裝打電話給江宇恩，實際上媽媽是打電話給我
    ，叫我趕快回去，她快被打死了，但我所在的位置離家有一
    段距離，我沒有馬上回家，我就打113報警，警察就直接把
    媽媽帶出去。我回去後看到媽媽的臉有被打巴掌的痕跡、頭
    部腫腫的、手臂有勒痕、手有抓傷、手錶和項鍊有被拉下來
    ，媽媽說爸爸打她。」「（爸爸怎麼打你？什麼原因而打？
    ）爸爸用皮帶、竹子、拳頭打我，他去外面玩就去竹林撿很
    多竹子回來，每次都用竹子打，打斷就換，不順爸爸的意他
    就打。端午節那天我和哥哥、朋友出去吃飯，這樣他就不高
    興打我。」「（你有就讀過國立海山高工？）有。」「（當
    時你有向學校輔導老師求助？）有。」「（當時為何會向輔
    導老師求助？）那時我的成績不錯，但家裡狀況比較頻繁，
    在家不能睡，要熬到天亮才能睡，因為爸爸對媽媽家暴很嚴
    重，每天趕我們出去，讓我造成很大的困擾，後來我向輔導
    老師求助，老師輔導我、開導我，問我有何需要幫助之處。
    」「（經過多久你就離家了？）94年6月11日爸爸打我後，
    我就離家了，到現在我都沒有回去，那次是因為爸爸不高興
    我和哥哥、朋友出去吃飯，在吃飯時，爸爸就猛打電話叫我
    們回去，不然就要打媽媽，我跟哥哥就回去，爸爸和我們就
    發生爭吵，爸爸就開始打我們，趕我們出去，叫我們去整理
    行李出去，我和哥哥就去整理行李準備出去，爸爸可能沒有
    想到我們真的要出去，他又生氣打我們，結果哥哥跑很快，
    他拿著行李就走了，爸爸用拳頭朝我臉部打過來，很用力，
    我都被打暈了，後來媽媽一直擋，媽媽也被爸爸打，後來我
    就離家沒有再回去了，家暴中心還打電話來問要不要聲請保
    護令，媽媽還勸我不要」等語。參酌證人就讀國立海山高工
    三年級時，因不堪父親長期肢體暴力，擬向家庭暴力防治中
    心報案，而向教官尋求相關資源的協助，由教官轉介至輔導
    室，於90年12月28日至該校輔導室晤談摘要略以：父親長期
    毆打母親，極度擔心母親的安危，所以想要去備案，但母親
    又擔心會遭父親報復，但這樣下去也不是辦法，所以會向教
    官尋求一些資源。我已經從小看爸爸打到大。主要爸爸都是
    打媽媽，自己都是為了保護媽媽，擋在媽媽前面才會被打。
    家裡的房間是不能鎖的，通常爸爸都會把我們拖到房間打。
    這個星期三爸爸喝醉酒，又再跟媽媽要60萬元，媽媽拿不出
    來，父親把媽媽重推在地，母親頭撞擊重物，送醫時突然腦
    筋空白了一段時間。爸爸每次打人都喜歡打人家頭。小時候
    爸爸曾經把哥哥倒吊起來打，聲音連鄰居都聽到，哥哥因為
    自己心理不能調適，得什麼憂鬱症，有去精神科看過。爸爸
    這星期三又要拿刀傷害我們，在和他搶武士刀時，不小心被
    劃到，後來才發覺衣服有一道20幾公分的裂痕，後來發覺衛
    生衣、內衣甚或胸部都被劃到，我整個人都崩潰了，在房間
    一直哭。自己會做惡夢，夢到一直被人追，或是一直跑跌到
    很深的洞裡，常會哭到驚醒過來；自己曾經想過自殺，曾用
    小刀劃過自己。輔導室試著與母親聯絡，母親陳述瞭解這樣
    的狀況會對小孩造成很大的影響，但因父親這邊不肯結束，
    現在的狀況有比較好，覺得自己現在的狀況還好（曾數度哽
    咽），現在的想法趕快讓兩個孩子完成學業，有屬於自己的
    工作和天地，至於自己就沒關係。其實自己也會看狀況，在
    此次發生事情時，自己也有去驗傷，只是後來又比較好，所
    以也就沒有再追究。此有該校輔導室晤談摘要影本1件附卷
    可證。並有原告所提90年5月28日、90年12月27日、91年9月
    23日之行政院衛生署臺北醫院驗傷診斷證明書、99年8 月14
    日亞東紀念醫院驗傷診斷證明書影本各1 件、94年6 月11日
    江芯淩（原名江汾芳）之驗傷診斷證明書影本1 件、原告右
    腳拇指受傷之照片2 件附卷可證。由此可見，原告主張被告
    動輒毆打原告應堪信為真實。
(三)至於兩造之子江宇恩為證時語多保留，對於有無目睹被告毆
    打原告之情，大都證稱不在現場或未有目睹，惟其亦不否認
    被告基於管教有對其毆打；被告基於管教有用皮帶、竹子、
    拳頭毆打妹妹；90年間曾經與被告意見不合發生爭執而搬出
    去1年多；妹妹曾搬出去與其同住等各情，核與江芯淩所證
    述各情若合相符，是應以江芯淩之證言為真實可採，江宇恩
    所為證言顯係避重就輕，要無足取。至證人張本、黃見英為
    兩造之鄰居，並無深交，其等只是見聞兩造在社區進出活動
    之情形，其等所為證言難為有利被告之證據。
二、按夫妻之一方受他方不堪同居之虐待者，他方得向法院請求
    離婚，民法第1052條第1項第3款定有明文。經查，兩造結婚
    後，育有2名子女，被告基於夫妻情誼，自當本於互信互諒
    之態度，與原告共同經營和諧的婚姻生活，相互扶持、彼此
    尊重，此乃婚姻之目的。詎被告情緒控制不佳，一旦發生爭
    執，動輒毆打原告，曾以皮帶、塑膠管、鐵管毆打原告，以
    枕頭悶住原告頭部、以毛巾、布條勒住原告頸部、重推原告
    至其頭部撞擊重物、甚而持刀對原告及兩造之女不利，自足
    令原告身體上及精神上均遭受到莫大的痛苦，實已逾越夫妻
    間通常所能忍受的程度，已足構成「不堪同居之虐待」之情
    事，揆諸前揭法條及說明，原告訴請離婚，於法有據，應予
    准許。至於原告雖另以民法第1052條第2項規定之事由請求
    離婚，惟原告既已表明只要其中之一有理由，即請求選擇加
    以判決離婚，是原告此部分請求，自無庸另行審酌，併此敘
    明。
伍、關於夫妻剩餘財產分配部分：
一、兩造結婚後，未訂立任何夫妻財產制契約之事實，為兩造所
    不爭，自應適用法定財產制。茲兩造既經本院判決准予離婚
    ，法定財產制關係消滅，應依民法第1030條之1 之規定，分
    配夫妻剩餘財產之差額。
二、原告現存應列入分配之婚後財產價值為574萬7099元，明細
    如下：
(一)兩造所不爭執者：
１、新北市樹林三多郵局存款1萬0504元。
２、臺灣企銀迴龍分行存款667元。
３、國瑞汽車（38942-KQ），兩造同意以20萬元計算。
(二)有關新北市○○區○○路929巷7弄26號3樓房地，原告主張
    係其父母親無償贈與之金錢及原告婚前所有之金錢買受，縱
    或不然，亦為被告父親所贈與，屬原告之特有財產，不應列
    入分配。被告否認其情，主張該房地是以被告父親贈與之金
    錢所購買，借名登記原告名下，應該列入分配。按原告所謂
    以「其父母親無償贈與之金錢」及「原告婚前所有之金錢」
    買受，係謂訂婚時原告父親有退還小聘16萬元、大聘50萬元
    ，合計66萬元予被告父親，另出售婚前所有之金飾得款27萬
    元、婚前存款20萬元、父母親再給予3萬元，合計50萬元交
    付予被告，均言明作為購屋之用云云，並舉其父親魏水祥為
    證，及提出訂婚時退還聘金之照片2件、銀樓憑證18件、各
    類所得扣繳暨免扣繳憑單6件、薪俸袋44件等為證。經查：
１、原告曾對被告提起返還所有權狀之訴，經本院以99年度訴字
    第2084號審理在案，對系爭房屋之出資，原告訴訟代理人於
    該案「99年11月10日」言詞辯論期日陳稱：房屋的價金125
    萬元，是原告及被告夫妻一起向建設公司買的，價金是由兩
    造一起出的，原告出資超過一半，房屋價金其中66萬元是原
    告的聘金。原告當庭對其訴訟代理人所為陳述並無表示異議
    。此有該日言詞辯論筆錄影本1件附卷可證。嗣原告之父魏
    水祥於該案「99年12月15日」言詞辯論期日證稱：「原告想
    要買房子的時候有跟我說，我就說訂婚的時候有給聘金66萬
    元，交給江萬益的父親，說要給魏美蘭結婚後買房子」「魏
    美蘭結婚前有上班，有將錢交給我，加上賣金子的錢，我有
    拿50萬給江萬益，我跟江萬益說這個錢是要給魏美蘭買房子
    的」。原告訴訟代理人所為陳述與原告父親證述情節顯然不
    符。其後原告於本院「99年12月28日」言詞辯論期日對購買
    系爭房屋之出資改稱：「…房子是婚後所買，其中16萬元是
    小聘、50萬元是大聘，我父母親收起來後再交給被告父母親
    ，言明作為原告買房子用，這筆錢是我父母親贈與的，另外
    ，我出售婚前的金飾共27萬元，我婚前的存款約20萬元，我
    父母親再給3 萬元，湊成50萬元，由我父親交給被告，言明
    作為原告買房子用，其中47萬元是我婚前財產，3 萬元是我
    父母贈與」。原告之父魏水祥於本院同日言詞辯論期日復證
    稱：「（原告婚後購買房子，你有無提供金錢？）兩造訂婚
    時，我們有收聘金，其中16萬元是小聘、50萬元是大聘，我
    夫妻收起來後再交給被告父親，有講明作為原告買房子用，
    另外，原告有賣婚前的金飾共27萬元，她婚前的存款約20萬
    元，我再給3 萬元，湊成50萬元，由我交給被告，也是言明
    作為原告買房子用。」各等語。原告對購買系爭房屋之出資
    ，先後所言出入甚大，其真實性殊有可疑。
２、原告所提之訂婚照片2件，固可證明被告父親及被告有收受
    厚厚一疊金錢之情形（從照片中可見該疊金錢有區分成二部
    分），惟該照片所示之金錢並無法辨識其幣值為何，尚難以
    此推測數量多少，且被告父親與被告所收受之金錢均捆有紅
    色紙條，亦無特徵足資辨別渠二人所收受之金錢為66萬元與
    50萬元之區別。而證人即被告之前兄嫂李玫均本院審理中證
    稱：兩造訂婚時，其有到現場，當時約定大聘12萬元，小聘
    6 萬元，但有約定大小聘都不收，女方也沒有嫁妝，聘金均
    退還，當時亦無約定聘金退還將來作為兩造夫妻購買房子的
    資金，核與被告所辯相符。參以兩造之家世及當時之物價而
    言，約定聘金66萬元確實不合常情（兩造於69年11月5 日結
    婚，而於77年9 月7 日購買系爭房屋時總價金為125 萬元，
    則兩造於8 年前訂婚時物價應更低廉，66萬元幾可購買一間
    房屋）。是李玫均之證言較合情理而堪採信。
３、至原告所提之銀樓憑證18件均無日期，無法證明係原告婚前
    或婚後之金飾，更不足證明該等金飾均屬原告所有及原告於
    訂婚當時有變賣各該金飾；而原告所提之各類所得扣繳暨免
    扣繳憑單6件、薪俸袋44件，觀其日期，有一部分是原告婚
    前之工作所得，有一部分是原告婚後之工作所得，惟此亦僅
    能證明原告有工作所得，不足證明原告必然有該等存款，此
    觀原告婚後30年至本件99年8月26日起訴離婚日止，其存款
    僅分別有新北市樹林三多郵局存款1萬0504元及臺灣企銀迴
    龍分行存款667 元自明。原告既未能提出金融機構之存提款
    明細以資證明，空言主張其有婚前存款20萬元、變賣金飾所
    得27萬元、父母交付3 萬元云云，自無足採。再者，兩造係
    於「69年11月5 日」結婚，而購買系爭房屋則係「77年9 月
    7 日」，兩者相距有8 年之久，如當時有這筆金錢，為何當
    時不直接購買房屋，而留待8 年後始為購買，亦有違常情。
    且原告於購買系爭房屋時已與被告結為夫妻多年並參與購屋
    ，就渠父親交付被告及其父親之116 萬元款項存放何金融機
    構，於購買系爭房屋時自何金融機構提錢付款，理應多少略
    有所聞，原告就此均無法說明，實難證明有該筆款項存在，
    亦無法證明購屋資金與原告所指之款項有何關聯。
４、被告辯稱：系爭房屋係被告父親出售土地後，贈與各兄弟38
    0萬元，以該贈與之金錢所購買等語，迭據證人即被告之兄
    江萬枝、江清萬於本院99年度訴字第2084號返還所有權狀案
    件及江清萬、李玫均於本院審理中證述綦詳，並有不動產買
    賣契約影本1 件附卷可證。觀該買賣契約書所載，被告父親
    於「76年12月25日」出售三筆土地予案外人陳國松，總價金
    2570萬零400 元，於簽約同時交付1000萬元，於77年1 月5
    日交付1000萬元，於77年5 月3 日交付尾款570 萬零400 元
    。而系爭房屋之基地，其買賣原因發生日期係「77年6 月30
    日」，系爭房屋其買賣原因發生日期係「77年8 月20日」，
    均於「77年9 月7 日」完成移轉登記，此有土地及建物謄本
    附卷可證。同時被告之兄江明和亦於77年7 月25日購買房屋
    一間登記其子江一峰名下。被告父親售地與被告、被告之兄
    購屋，兩者於時間上吻合，且資金來源有所憑據。是被告前
    開所辯系爭房屋係以其父親贈與之金錢購買乙節應係真實可
    採。至於被告辯稱系爭房屋係借名登記於原告名下云云，為
    原告所否認，且所謂借名登記本屬少見之例外，被告就此未
    能舉證以實，自無可採。
５、綜上所述，系爭房屋係被告以其父親贈與之金錢購買，而登
    記於原告名下，依當時情形判斷，應認係被告贈與原告。按
    夫妻贈與通常為夫妻之一方為感謝他方持家之辛勞所為之給
    付，性質上與單純之贈與有別，非屬「無償取得」之財產，
    本院認應列入分配始為公平公理。蓋如夫妻之一方於婚前即
    購有房屋，甚或繼承而來或其父母購贈，該屋依民法第1030
    條之1 第1 項規定，非屬夫妻剩餘財產分配之標的，夫妻離
    婚時他方不得要求對方分配該房屋，若夫妻之一方以該屋贈
    與他方，以感謝他方持家之辛勞，而於夫妻離婚時此項房屋
    不列入分配之財產，尚得再向對方要求分配更多之婚後財產
    ，顯不公平，豈是夫妻分配剩餘財產制度之目的。
(三)系爭新北市○○區○○路929巷7弄26號3樓房屋（建號：新
    北市○○區○○段頂埤角小段第1000號），鑑定價格129萬
    元，而其基地新北市○○區○○段頂埤角小段第115 之20
    地號土地，扣除土地增值稅後，鑑定價格為424 萬5928元，
    應列入分配。故原告現存應列入分配之婚後財產價值為574
    萬7099元（計算式：0000000 ＋0000000 ＋10504 ＋667 ＋
    200000 ＝0000000 ）。
三、被告婚後取得現存財產有新北市新莊區龍鳳郵局存款1322萬
    4121元，其中應列入分配之財產為1072萬4121元，明細如下
    ：
(一)有關1072萬4121元係被告婚後取得現存應列入分配之財產，
    此為兩造所不爭執。
(二)被告主張其父親出售土地後贈與其380萬元，以其中之130萬
    元購買系爭房屋，另有250萬元係父親無償贈與，不應列入
    分配。此有桃園縣龜山鄉農會活期存款帳戶交易明細影本附
    卷可證，觀該交易明細於「77年3月30日」新開戶時即存入
    280萬元，與被告父親出售土地之時間吻合，雖與被告所陳
    稱之購買系爭房屋後之剩餘數額略有出入，惟以時間及金額
    推論，該款項應係被告之父出售土地後無償贈與被告，足堪
    採信。是此部分之款項，不應列入分配。
(三)綜上，被告婚後取得現存應列入分配之財產為1072萬4121元
    （計算式：0000000000000000＝00000000）。
四、兩造別無其他婚後債務，則兩造婚後現存應列入分配財產之
    差額為497 萬7022元（計算式：0000000000000000 ＝0000
    000 ），兩造平均分配，原告可得分配之金額為248 萬8511
    元（計算式：0000000 ÷2 ＝0000000 ）。
五、從而，原告依民法第1030條之1第1項規定，請求被告給付
    248萬8511元，為有理由，應予准許。原告逾此部分之請求
    ，為無理由，應予駁回。
陸、有關贍養費部分：
一、按夫妻無過失之一方，因判決離婚而陷於生活困難者，他方
    縱無過失，亦應給與相當之贍養費，民法第1057條定有明文
    。所謂因判決離婚而陷於生活困難者，係指請求人因離婚而
    全部或一部不能自給，不管不能自給是由於健康狀況不佳、
    年齡太小或太老，技能不足或其他原因，均可請求贍養費。
二、查本件原告因判決離婚而可自被告分配夫妻剩餘財產有248
    萬8511元，且原告本身名下財產價值574萬7099元，兩者合
    計有823萬5610元，堪認原告並不因判決離婚而陷於生活困
    難，是原告請求被告給與贍養費105萬元，即屬無理由，此
    部分請求亦應予駁回。
柒、本件事證已臻明確，兩造其餘攻擊防禦方法，與本件結果不
    生影響，爰不一一論述。
捌、訴訟費用負擔之依據：民事訴訟法第79條。
中    華    民    國    100   年    10    月    14    日
                    家事庭  法  官  毛崑山
以上正本證明與原本無異。
如對本判決不服，應於判決送達後20日內向本院提出上訴狀。
中    華    民    國    100   年    10    月    14    日
                            書記官  許力方